【裁判字號】    98,上易,1263
【裁判日期】    980923
【裁判案由】    傷害
【裁判全文】
臺灣高等法院臺中分院刑事判決        98年度上易字第1263號
上  訴  人  臺灣臺中地方法院檢察署檢察官
被      告  丙○○
上列上訴人因被告傷害案件，不服臺灣臺中地方法院98年度易字
第505號中華民國98年6月10日第一審判決（起訴案號：臺灣臺中
地方法院檢察署97年度偵字第10818號），提起上訴，本院判決
如下：
    主  文
原判決撤銷。
丙○○無罪。
    理  由
一、公訴意旨以：被告丙○○與告訴人庚○○因口角糾紛，丙○○竟基於傷害犯意，於民國97年2月26日上午6時許，在臺中
    市○○街8號前，持不明尖銳物揮砍庚○○之頭部、臀部及
    背部，致庚○○受有頭皮撕裂傷約7公分、右側臀部撕裂傷
    約5公分等傷害，因認被告涉有刑法第277條第1項之傷害罪
    嫌。
二、按被告以外之人於審判外之陳述，雖不符刑事訴訟法第159
    條之1、159條之2、159條之3、159條之4等規定，而經當事
    人於審判程序同意作為證據，法院審酌該言詞陳述或書面陳
    述作成時之情況，認為適當者，亦得為證據。當事人、代理
    人或辯護人於法院調查證據時，知有第159條第1項不得為證
    據之情形，而未於言詞辯論終結前聲明異議者，視為有前項
    之同意，刑事訴訟法第159條之5定有明文。本件被告於本院
    審理時，就下列引為證據之言詞及書面陳述，未就其證據能
    力聲明異議，本院審酌該言詞陳述作成時之情況，並查無其
    他不法之情狀，復與本案待證事實具有關聯性，足認為得為
    本案之證據，依刑事訴訟法第159條之5之規定，有證據能力
    ，合先說明。
三、訊據被告丙○○堅詞否認有何傷害犯行，辯稱：當天早上伊
    的狗在叫，告訴人說要打伊的狗，伊制止但告訴人不理，伊
    即進屋去，告訴人跟著伊至廚房，後來告訴人從伊的屋子出
    來，就被外面的人打云云。
四、本院查：
  (一)本件案發過程，經本院當庭勘驗現場錄影帶結果：
    ┌──────┬────────────────────────────────┐
    │ 經過時間   │                        現場狀況描述                            │
    ├──────┼────────────────────────────────┤
    │06：35：07  │在紅車汽車旁之住家有人影（下稱Ａ）在晃動，該人走出住家走到紅色汽│
    │            │車旁走動。在06：35：19離開攝影機拍攝的角度。                    │
    ├──────┼────────────────────────────────┤
    │06：35：37  │畫面中出現兩名男子，一位是員警身穿暗色上衣，一名是被告人庚○○，│
    │            │身穿藍紫色大衣，此時紅色汽車旁之Ａ又出現。                      │
    ├──────┼────────────────────────────────┤
    │06：35：43  │在員警與被害人身後緊跟著一台警車，此時紅色汽車旁的Ａ亦出現在畫面│
    │            │的鏡頭上。                                                      │
    ├──────┼────────────────────────────────┤
    │06：35：50  │員警與被害人並肩向前走，警車跟隨在後，紅色汽車旁的Ａ往員警與被害│
    │            │人處張望。                                                      │
    ├──────┼────────────────────────────────┤
    │06：36：01  │員警與被害人一同進入被害人的住所。警車往前開並停放在被害人住家的│
    │            │前方。Ａ仍在紅色汽車旁觀看一切。                                │
    ├──────┼────────────────────────────────┤
    │06：38：37  │員警從被害人家中走出，並走向警車打開車門準備離開現場，畫面中的Ａ│
    │            │一直站在一旁觀看。當警車開走後，後方的休旅車也往被害人對面的住家│
    │            │大樓地下停車場移動。                                            │
    ├──────┼────────────────────────────────┤
    │06：41：00  │有兩台汽車接連從被害人對面住家大樓的地下停車場出來，在06：41：53│
    │            │秒時大樓的警衛往被害人家中走去。                                │
    ├──────┼────────────────────────────────┤
    │06：42：20  │Ａ從紅色汽車旁又走出來，而此時警衛與被害人從住屋處走出來，二人並│
    │            │在路中間交談，此時被害人不停的比手劃腳，Ａ仍是不停地觀望。      │
    ├──────┼────────────────────────────────┤
    │06：42：56  │被害人不停來回踱步，最後往禁停機車柵欄旁的門走進去，但又馬上出來│
    │            │走回到路上，此時Ａ仍往被害人處觀望，被害人轉過頭就看到Ａ，二人開│
    │            │始互看對方。                                                    │
    ├──────┼────────────────────────────────┤
    │06：43：20  │被害人開始跨步往Ａ的方向走去，在06：43：38時已經站在Ａ的旁邊，兩│
    │            │人看起來有在對話，始終一直站在Ａ住家門口對話。                  │
    ├──────┼────────────────────────────────┤
    │06：44：35  │Ａ未有任何動作，但被害人看起來似乎有揮動手腳。在06：45：30時仍看│
    │            │得到Ａ，但已經看不到被害人的影像。                              │
    ├──────┼────────────────────────────────┤
    │06：45：50  │此時又看得到被害人的影像，Ａ與被害人好像在互相推擠，Ａ往自宅方向│
    │            │走去被害人也隨即進入Ａ的家中，其間一台銀色轎車往大樓停車場方向開│
    │            │去，在不到一分鐘內，即看到被害人好似從Ａ的住家往門外滾出來。    │
    ├──────┼────────────────────────────────┤
    │06：46：12  │但此時的被害人是雙手趴在地上，而站在被害人身後的則係面則係Ａ，Ａ│
    │            │舉起右手的棍棒揮打仍趴在上的被害人，此時被害人滾了一圈，但人還在│
    │            │地上，Ａ仍繼續追打。                                            │
    ├──────┼────────────────────────────────┤
    │06：46：18  │Ａ再度舉手揮打被害人，此時被害人幾乎整個人橫躺在地上，被害人在地│
    │            │上爬行，Ａ不停地往被害人背部揮打，被害人左側翻滾在地，Ａ再舉手揮│
    │            │打，被害人整個人趴在地上，此時二人的位置已經移動到另一台汽車旁邊│
    │            │，畫面中看得出來Ａ手持一根細長的棍棒在揮打被害人，此時被害人伸手│
    │            │用力拉了Ａ一下，Ａ則晃了半圈後雙膝跌坐在地上，手還不停的揮舞著棍│
    │            │棒，被害人已站立起身往外走，Ａ在06：46：41秒時也從地上起身看著被│
    │            │害人，被害人往紅色汽車旁邊的路走去，Ａ也跟著追過去。            │
    ├──────┼────────────────────────────────┤
    │06：46：46  │被害人已經消失在畫面中，Ａ也追了過去，並在06：46：50秒時消失在畫│
    │            │面中。                                                          │
    ├──────┼────────────────────────────────┤
    │06：49：50  │Ａ追過去之後，直到06：49：50秒時Ａ才又出現在畫面上，Ａ慢慢走到剛│
    │            │與被害人扭打的地方撿拾掉在地上的東西，而對面大樓的警衛亦走出來看│
    │            │著Ａ的所有動作，此時Ａ的手上仍握有剛剛揮打被害人的木棍，畫面中一│
    │            │名抱著小狗的小姐走向前與Ａ交談，Ａ並舉手揮指著被害人逃逸的方向。│
    ├──────┼────────────────────────────────┤
    │06：52：34  │Ａ帶著抱狗的小姐指著被害人的住家，二人站在路邊交談，直到警衛走向│
    │            │前時，Ａ也向警衛指著剛剛被害人逃逸的方向，在06：53：20秒時警車出│
    │            │現，當兩名員警下車後，Ａ即走向前與員警說話，手比著被害人逃逸的方│
    │            │向。                                                            │
    ├──────┼────────────────────────────────┤
    │06：53：46  │一名員警即趨步向前觀看被害人逃逸的方向，一名員警則係與Ａ對談，對│
    │            │談後Ａ與該員警亦走向前觀看，Ａ比畫著住家方向並帶員警向前觀看。  │
    ├──────┼────────────────────────────────┤
    │06：59：04  │Ａ走回紅色汽車旁並打開車門，看似拿了東西後又在車旁走動，待一會對│
    │            │面大樓的警衛走向前與Ａ交談，Ａ的手不斷地揮舞著，二人逐漸走向被害│
    │            │人逃逸的方向，Ａ又向警衛比了好幾次被害人逃逸的方向。            │
    └──────┴────────────────────────────────┘
  (二)證人乙○○於本院審理時證稱：伊是錄影帶中所出現之警衛
    ，畫面中與伊對話之Ａ女即為被告，被告所有之紅色小客車
    係停放在其住處門口等語；證人即到現場處理之警員己○○
    於本院審理時證稱：錄影帶中之Ａ女即為被告，先前係因告
    訴人與太太吵架，伊據報前往現場處理完畢離開後，告訴人
    又跑去弄被告的小狗，警車又再度到達現場，兩次是處理不
    同的事情等語；證人即被告之鄰居戊○○證稱：伊即是錄影
    帶中，抱著小狗與Ａ女談話之女子；事實上，伊下來兩次，
    第一次清晨5時許，伊在陽台澆花，看見告訴人打被告的小
    狗，伊喊稱不要打了，即下樓敲被告的門，告知被告此事；
    影片中所顯示的是第二次伊出來之情形，那時我已看到小狗
    在那邊喘，兩天後小狗就死了，告訴人有要衝進被告的家等
    語；證人丁○○○於本院審理時證稱：伊在快6點的時候，
    在陽台上看見告訴人打被告的狗，那隻小狗在二、三天後死
    亡；告訴人是要衝進被告的家而發生衝突，被告為了保護自
    己，拿棍子打告訴人等語。就被告確有持棍狀物傷害告訴人
    之情節，核與勘驗結果及告訴人指訴情節相符，參酌告訴人
    於97年2月26日7時21分許，在台中市○○路○段154號，經台
    中市消防局救護車送至中國醫藥大學附設醫院急診，於當日
    7時36分許，經診斷受有頭皮撕裂傷約7公分併左側顏面多處
    擦傷、右側臀部撕裂傷約5公分之傷害，有中國醫藥大學附
    設醫院診斷證明書及該院98年4月9日院管檔字第0980001050
    號函及所附資料附卷可查，被告確有持棍傷害告訴人之構成
    要件行為應堪認定。
  (三)告訴人於案發當日5時許，即本件衝突發生前，即至被告住
    處，毆擊被告所有小狗，其施力之重，並致該狗於二、三日
    後發生死亡之結果等情，已據證人戊○○、丁○○○證述在
    卷，參酌證人己○○即案發當時到場處理之警員於偵查中結
    證稱：案發當日接獲報案，說有人打狗妨害安寧，即與同事
    劉俊成前往處理，到現場已無打狗情事，被告在外面，庚○○喝了酒，在台中市○○街8號附近走來走去，即請被告叫
    狗不要叫，並請庚○○回家，交給他太太，就離開繼續執行
    勤務，要離去時，庚○○並未受傷等語，足見告訴人於案發
    前即有打被告所有小狗之事，其妨害安寧並致鄰居報警到現
    場處理之程度應可認定。
  (四)復次，警方於第一次到達現場處理離開後，告訴人於6時42
    分與站在住處門口之被告對看後，再度因狗叫之事前往被告
    住處，與被告發生推擠、衝突，告訴人且進入被告住處而一
    度消失在畫面上，不到一分鐘內，即看到告訴人似從被告住
    家往門外滾出來，繼則發生被告傷害告訴人等情，已據本院
    勘驗現場錄影帶甚詳，告訴人於偵查中亦供稱：97年2月26
    日凌晨6時40分在家裡，對面大樓管理員要伊過去泡茶，伊
    有過去泡茶，聽到鄰居丙○○家中的狗在叫，伊過去制止，
    被告即說「不關你的事，你不走，我要給你好看」，說完就
    往屋裡走，伊跟著進入要跟被告解釋沒有惡意，被告即從家
    裡的桌子拿出刀子往伊的頭砍過來，．．等語，就被告是否
    確持刀械一節，與錄影帶所見固有不符，惟所供告訴人有要
    進入被告住處一節，核與證人戊○○、丁○○○證述情節相
    符。本院參酌：I告訴人酒後，於清晨與配偶發生爭吵，並
    進而嚴重傷害被告之小狗，其妨害安寧之時間及強度己至警
    察到現場處理之程度；II被告為一年逾七旬之獨居老人、告
    訴人則係四十二歲之壯男，告訴人且甫毆擊被告之小狗，處
    於酒後、亢奮、無法理喻狀態，其於警方離開後，即至被告
    住處，且與被告一言不合後，未得被告同意，即擅自進入被
    告住處，依此客觀情狀，對被告應構成現在不法之侵害。
五、按對於現在不法之侵害，而出於防衛自己或他人權利之行為
    ，不罰，刑法第23條前段定有明文。本件被告丙○○所為，
    固與刑法第277條第1項之普通傷害之構成要件相當。惟依前
    所述，告訴人之行為對被告係屬現在不法之侵害，被告此傷
    害行為既係為防衛自己權利，且參酌全案發生過程及告訴人
    傷害之程度，尚未逾必要程度，依上開規定，自屬不罰。原
    審不察，認被告無傷害告訴人之構成要件行為，自有未洽，
    檢察官上訴意旨，指摘原判決不當，為有理由，自應予撤銷
    改判，並以符合正當防衛應屬不罰之行為為理由，諭知無罪
    判決（最高法院94年度台上字第2413號判決參照）。
六、據上論結，應依刑事訴訟法第369條第1項前段、第301條第1
    項，判決如主文。
本案經檢察官甲○○到庭執行職務。
中    華    民    國    98    年    9    月     23    日
            刑事第四庭    審判長法  官  洪   耀   宗
                                法  官  蔡  王金  全
                                法  官  劉   登   俊
以上正本證明與原本無異。
不得上訴。
                                書記官  張   惠   彥
中    華    民    國    98    年    9     月    23    日


司法院資訊處製作；財團法人民間司法改革基金會備份。
